臺灣臺北地方法院民事判決　　　　　　　　　　　　九十二年度簡上字第七二一號
　　上　訴　人　戊○○
　　訴訟代理人　丁○○
　　被 上訴 人　甲○○○銀行股份有限公司
　　法定代理人　陳子政
　　訴訟代理人　丙○○
　　　　　　　　己○○
　　　　　　　　乙○○
右當事人間請求清償債務事件，上訴人對於中華民國九十二年九月三十日本院台北簡
易庭九十二年度北簡字第一八五五九第一審判決提起上訴，本院於中華民國九十三年
二月十七日言詞辯論終結，判決如下：
    主  文
上訴駁回。
第二審訴訟費用由上訴人負擔。
    事  實
甲、上訴人方面：
  壹、聲明：
    一原判決廢棄。
    二被上訴人在第一審之訴駁回。
  貳、陳述：除與原判決記載相同者，茲予引用外，補稱：
    一兩造所簽訂信用卡契約係定型法化契約，要求附卡使用人須為正卡使用人負連
      帶保證責任，違反誠信原則、平等互惠原則及消費者保護法（下稱消保法）。
    二財政部核准發布之信用卡定型化契約條款，屬行政命令之性質，法院審理案件
      不受其拘束。
　　三被上訴人依據正卡申請人信用狀況決定是否核准，並未另外要求申請人徵得連
      帶保證人後始予核發，卻要求附卡持卡人為正卡持卡人之連帶保證人，違背法
      令。
　　四本件信用卡契約約定信用卡持卡人若不同意附卡持卡人消費，可終止信用卡契
  　　約，附卡持卡人卻無從得知正卡持卡人消費情形，無法控管風險。且正卡如被
    　停用，附卡亦隨之不能使用，故應為正卡持卡人係附卡持卡人之保證人，而非
      附卡持卡人為正卡持卡人之保證人，始符消費者之真意，故上訴人應僅就附卡
      消費負責。
    五上訴人雖有持附卡消費，惟不知附卡持卡人應對正卡債務負連帶責任。
乙、被上訴人方面：
  壹、聲明：如主文第一項所示。
  貳、陳述：除與原判決記載相同者，茲予引用外，補稱：
  　一被上訴人於雙方契約成立後，於寄發信用卡予上訴人同時，即隨卡附上信用卡
　    約定條款，且發行信用卡背面，均會註明「本卡為花旗銀行所有，持有人一但
      於此卡片背面簽署或開始使用此卡，即同意遵守花旗銀行信用卡之使用條款」
      ，可知上訴人已明瞭約定條款第三條有關正、附卡持卡人之連帶清償責任，上
      訴人持附卡消費，即表示同意契約約定條款。
    二上開規定並未違反消保法規定，被上訴人為持卡人代墊消費款，被上訴人再向
      持卡人請求給付消費款，被上訴人已依約代墊消費款之義務，上訴人自應履行
      繳款義務。上訴人自民國八十九年一月至八月間陸續消費，被上訴人均依約代
      墊消費款，且上訴人與訴外人即正卡持卡人王福興係夫妻，同居一處所，消費
      帳單亦寄至該地址，上訴人對消費款明細應屬知情，並未使其負擔非其所能控
      制之風險。
  、證據：除援用第一審所提證據外，補提消費帳單為證。
    理  由
一被上訴人起訴主張：王福興以上訴人為附卡持有人，於八十四年四月十三日與伊訂
  立信用卡使用契約，領用信用卡（威士卡正卡：000000000000000
  0號及00000000000000000號，附卡：00000000000
  00000號），依約持卡人即得持卡於特約商店記帳消費，但應於次月限繳日前
  向伊清償，逾期應另給付按年息百分之二十計算之利息，及按各帳單週期之逾期滯
  納金以逾期九十日為計算上限計付違約金。詎本件持卡人迄今尚積欠新台幣（下同
  ）二十五萬二千四百二十六元之消費款（另三千元為違約金），及自九十年六月二
  十八日起計付之利息迄未清償等情。爰本於系爭信用卡契約求為命上訴人應如數給
  付，其中二十五萬二千四百二十六元部分自九十年六月二十八日起加計按年息百分
  之二十計算利息之判決。
  上訴人則以：被上訴人係依據正卡申請人信用狀況決定是否核准，正卡如被停用，
  附卡亦隨之不能使用，正卡持卡人應係附卡持卡人之保證人，而非附卡持卡人為正
  卡持卡人之保證人，且附卡持卡人無從得知正卡持卡人消費情形，無法控管風險，
  本件信用卡契約係定型法化契約，要求附卡使用人須為正卡使用人負連帶保證責任
  ，違反誠信原則、平等互惠原則及消保法，伊應僅就附卡之消費負責等語，資為抗
  辯。
二本件被上訴人主張之事實，業據其提出與所述相符之信用卡申請書、約定條款、帳
  單資料查詢表、消費帳單為證，上訴人固不否認曾申請附卡使用，惟以前揭情詞置
  辯，則本件兩造爭執之點，即為系爭信用卡契約約定正、附卡持有人互負連帶清償
  之責，是否有違誠信原則、平等互惠原則致對上訴人顯失公平而無效？經查：
  (一)依被上訴人提出且為上訴人所不爭執之甲○○○銀行信用卡約定條款第一條約定
    ：「『持卡人』：指經貴行同意並核發信用卡之人，且無其他特別約定時，包含
    正卡及附卡持卡人」，第三條約定：「正卡持卡人得為經貴行同意之第三人申請
    核發附卡，且正卡持卡人或附卡持卡人就各別使用信用卡所生應付帳款互負連帶
    清償責任」，第十八條第二項約定：「貴行於信用卡有效期間屆滿時，如未依第
    二十二條終止契約者，應續發新卡供持卡人繼續使用」，同條第三項約定：「信
    用卡有效期間屆滿前，持卡人如無續用之意願，須於有效期限屆滿前，事先以書
    面通知貴行終止本契約，或於接獲續發新卡後七日內以書面通知貴行終止本契約
    ，無須說明理由及負擔任何費用或價款，但已使用核發新卡者，不在此限」（見
    原審卷第九頁）。而依目前信用卡發卡實務，銀行於信用卡契約成立後，於寄發
    信用卡予信用卡申請人同時，即隨卡附上信用卡約定條款，且發行信用卡背面，
    均會註明持卡人一但於此卡片背面簽署或開始使用此卡，即同意銀行信用卡之使
    用條款。上訴人於收受系爭信用卡及信用卡契約後，既未將信用卡折斷或對於系
    爭信用卡約款提出異議，復曾持系爭附卡消費（見本院卷第五三頁），可知上訴
    人已同意信用卡約定條款第三條有關正、附卡持卡人之連帶清償責任之約定，上
    訴人辯稱其不知附卡持卡人應對正卡債務負連帶責任，並不足採。
  (二)又依系爭約定條款第十八條第二項規定，持卡人得以書面通知，隨時任意終止信
    用卡使用契約，是上訴人如認為對於正卡消費情形無法掌控而不願意負擔連帶清
    償責任時，自得逕向被上訴人為終止附卡信用卡使用契約而免責。且查，上訴人
    與正卡持卡人王福興為夫妻，有
    用卡帳單寄送地址台北市○○街四三二巷一三六號，亦為上訴人之住所，亦有消
    費帳單足憑（見本院卷第二八至三五頁），則上訴人辯稱伊無從得知正卡持卡人
    消費情形，無法控管風險云云，委無可取。
  (三)再者，系爭信用卡約定條款固屬被上訴人單方擬定之定型化契約條款，惟並非定
    型化契約條款即必對消費者明顯不利，經查，上開約定條款第三條固約定，附卡
    持卡人就正卡持卡人使用信用卡所生應付帳款應負連帶清償責任。然查，附卡持
    卡人在毋須經發卡銀行為信用狀況調查下，即得與正卡持卡人共用信用額度消費
    ，並未限制附卡持卡人之消費額度，且由正卡持卡人繳納款項，發卡銀行及正卡
    持卡人均擔負附卡持卡人事後可能因信用不足下無力償債之風險，從而發卡銀行
    以約定條款課以附卡持有人負連帶保證人之責任，尚無顯失公平之情。況依前開
    約定，上訴人如不同意系爭信用卡契約條款，得隨時將信用卡折斷掛號寄回，以
    終止信用卡契約，並未剝奪上訴人終止契約之權利。至上訴人雖援引台灣高雄地
    方法院法官認定附卡持卡人不負連帶清償責任之判決為據，惟此並非最高法院判
    例，本院自不受拘束。故上訴人辯稱系爭約定違反誠信原則、平等互惠原則及消
    保法，應屬無效，被上訴人僅能對正卡持有人求償，不能對上訴人求償云云，要
    無足採。
三從而，被上訴人本於兩造間信用卡契約，請求上訴人給付二十五萬二千四百二十六
  元，其中二十五萬二千四百二十六元部分自九十年六月二十八日起至清償日止，按
  年息百分之二十計算之利息，為有理由，應予准許。原審判命上訴人如數給付，並
  依職權宣告假執行，於法並無不合。上訴意旨指摘原判決不當，求予廢棄改判，為
  無理由，應予駁回其上訴。
據上論結，本件上訴為無理由，依民事訴訟法第四百三十六條之一第三項、第四百四
十九條第一項、第七十八條，判決如主文。
中　　　華　　　民　　　國　　九十三　　年　　　二　　月　　　二十七　　日
                                        民事第四庭審判長法      官　盧彥如
　　　　　　　　　　　　　　　　　　　　      　　　　　法　　　官　周玫芳
                                        　　　          法      官　劉又菁
右為正本係照原本作成
本判決不得上訴
中　　　華　　　民　　　國　　九十二　　年　　  二 　 月　　  二十七　　日
　　　                                                  法院書記官  楊勝欽
